【裁判字號】    98,訴,1013
【裁判日期】    981225
【裁判案由】    毒品危害防制條例
【裁判全文】
臺灣基隆地方法院刑事判決              98年度訴字第1013號
公  訴  人  臺灣基隆地方法院檢察署檢察官
被      告  乙○○
上列被告因違反毒品危害防制條例案件，經檢察官提起公訴（98
年度毒偵字第1684號），本院判決如下：
    主  文
乙○○施用第一級毒品，累犯，處有期徒刑柒月。
    事  實
一、乙○○前因違反肅清煙毒條例等案件，經臺灣高等法院以78
    年度上訴字第4064號判決有期徒刑4年、12年，應執行有期
    徒刑15年確定，後於民國84年1月28日假釋出監；於假釋付
    保護管束期間，又分別因違反肅清煙毒條例案件，經臺灣高
    等法院以84年度上訴字第4812號判決有期徒刑4月確定及違
    反肅清煙毒條例案件，經臺灣臺北地方法院以84年度訴字第
    2696號判決有期徒刑3年2月確定。嗣所犯二案與案經撤銷假
    釋後之所餘刑期（殘刑9年3月9日）合併計算執行期間，後
    於94年7月6日再經假釋出監；詎乙○○於前開假釋付保護管
    束期間，又因犯詐欺案件，經本院以95年度易字第384號判
    決有期徒刑3月確定，嗣其前開假釋並遭撤銷。而中華民國
    九十六年罪犯減刑條例於96年7月16日公布施行，所犯四案
    經依法減刑並定應執行刑（三案由本院以96年度聲減字第11
    89號裁定減刑；案由臺灣高等法院以97年度聲減字第1224號
    裁定減刑），後由檢察官指揮於96年8月2日發監執行，並於
    97年7月3日縮刑期滿執行完畢 (構成累犯)。另於95年間因
    施用毒品案件，經本院裁定送觀察、勒戒後，認有繼續施用
    毒品之傾向，再以裁定送強制戒治，於96年8月2日停止其處
    分而經釋放出所，並由臺灣基隆地方法院檢察署檢察官於同
    日以96年度戒毒偵字第20號為不起訴處分確定。
二、詎乙○○猶不思戒除毒癮，復於前揭所述之強制戒治執行完
    畢以後之5年內，基於施用第一級毒品海洛因之犯意，於98
    年8月18日早上8時許，在基隆長庚醫院廁所，以將海洛英摻
    入香箊點火之方式，施用第一級毒品海洛英 (起訴書誤載為
    ：於98年8月18日下午1時50分為警採尿回溯前24小時內某時
    ，在不詳處所，以不詳方式，施用第一級毒品海洛因1次，
    此業據蒞庭檢察官當庭更正)。嗣於同日下午1時20分，在基
    隆市○○路○段、麥金路口為警盤查。因其為毒品列管人口
    ，經警當場通知前往基隆市警察局第一分局南榮派出所採尿
    送驗，檢驗結果呈嗎啡陽性反應，而悉上情。
三、案經基隆市警察局第一分局報告臺灣基隆地方法院檢察署檢
    察官偵查起訴。
    理  由
一、本件被告錢瑞隆所犯施用第一級毒品罪，係死刑、無期徒刑
    、最輕本刑為3年以上有期徒刑以外之罪，亦非高等法院管
    轄之第一審案件，於本院準備程序進行中，被告先就被訴事
    實為有罪之陳述，經告知被告簡式審判程序之旨，並聽取公
    訴人及被告之意見後，本院合議庭裁定由受命法官進行簡式
    審判程序，是本件之證據調查，依刑事訴訟法第273條之2規
    定，不受同法第159條第1項、第161條之2、第161條之3、第
    163條之1及第164條至第170條規定之限制，合先敘明。
二、按92年7月9日修正公布、93年1月9日施行之毒品危害防制條
    例第20條、第23條將施用毒品之刑事處遇程序，區分為「初
    犯」及「5年內再犯」、「5年後再犯」；依其立法理由之
    說明：「初犯」，經觀察、勒戒或強制戒治後，應為不起訴
    處分或不付審理之裁定，經觀察、勒戒或強制戒治執行完畢
    釋放後，「5年內再犯」者，因其再犯率甚高，原實施之觀
    察、勒戒及強制戒治既已無法收其實效，爰依法追訴或裁定
    交付審理，至於經觀察、勒戒或強制戒治執行完畢釋放後，
    「5年後再犯」者，前所實施之觀察、勒戒或強制戒治已足
    以遮斷其施用毒品之毒癮，為期自新及協助其斷除毒癮，仍
    適用「初犯」規定，先經觀察、勒戒或強制戒治之程序。從
    而依修正後之規定，僅限於「初犯」及「5年後再犯」2種情
    形，始應先經觀察、勒戒或強制戒治程序；倘被告於5年內
    已再犯，經依法追訴處罰，縱其第3次（或第3次以上）再度
    施用毒品之時間，在初犯經觀察、勒戒或強制戒治執行完畢
    釋放5年以後，已不合於「5年後再犯」之規定，且因已於「
    5年內再犯」，顯見其再犯率甚高，原實施觀察、勒戒或強
    制戒治，已無法收其實效，即應依該條例第10條處罰（最高
    法院95年5月9日95年度第7次刑事庭會議決議及97年9月9日
    97年度第5次刑事庭會議決議意旨參照）。查被告前因施用
    毒品而經觀察、勒戒、強制戒治及起訴判處罪刑暨執行完畢
    之詳情（詳如事實欄一所載），有臺灣基隆地方法院檢察署
    刑案資料查註紀錄表及臺灣高等法院被告前案紀錄表在卷足
    參，堪認被告之再犯率甚高，原實施之觀察、勒戒或強制戒
    治已無法收其實效，當無再施以觀察、勒戒或強制戒治之必
    要，揆諸首揭說明，本案被告施用毒品之犯行係在第1次觀
    察、勒戒執行完畢釋放5年後所為，自不得依毒品危害防制
    條例第20條第3項規定施以觀察、勒戒及強制戒治之處遇，
    而應由檢察官依法追訴，是本件起訴程序並無違誤。
三、上揭犯罪事實，業據被告於本院準備程序及審理程序中自白
    不諱，且被告遭查獲時所採得之尿液經送請台灣尖端先進生
    技醫藥股份有限公司以GC/MS氣相層析質譜儀法確認檢驗後
    ，確呈嗎啡類陽性反應，此有基隆市警察局第一分局偵辦毒
    品案件尿液檢體對照表1紙在卷可考，並有台灣尖端先進生
    技醫藥股份有限公司出具之濫用藥物檢驗報告各1紙在卷可
    稽。而毒品施用後於尿液、血液中可檢出之最大時限，與施
    用劑量、施用頻率、施用方法、施用者飲水量多寡、個人體
    質、代謝情況、檢體收集時間點及所用檢測方法之靈敏度等
    因素有關，因個案而異，一般於尿液中可檢出之最大時限，
    海洛因為2至4天，甲基安非他命為1至5天，此有行政院衛生
    署管制藥品管理局92年7月23日管檢字第0920005609號函釋
    可查，足徵被告之任意性自白確與事實相符。綜上所述，本
    件事證明確，被告犯行堪以認定，應予依法論科。
四、按海洛因為毒品危害防制條例第2條第2項第1款明定之第一
    級毒品，不得持有及施用。核被告所為，係犯毒品危害防制
    條例第10條第1項之施用第一級毒品罪。被告施用第一級毒
    品前，持有第一級毒品之低度行為應為施用之高度行為所吸
    收，不另論罪。次按刑法第62條所謂自首，以對於未發覺之
    罪，在有偵查犯罪職權之公務員知悉犯罪事實及犯人之前
    自行申告其犯罪事實於該管公務員，而願受法律上之裁判為
    要件。查本件被告於警詢時並未坦承本件施用第一級毒品之
    犯行，此有警詢筆錄卷附可查 (見98年度毒偵字第1684號卷
    ，第7頁至第9頁)，於偵訊時，檢察官提示其本件遭驗出有
    嗎啡陽性反應之驗尿報告後，更供稱：我沒有施用毒品，不
    知道為何會驗出等語 (見同偵卷，第19頁至第20頁)，是被
    告縱有於本院準備程序及審理中供述其本件犯行，亦僅能視
    作自白，自不符合刑法第62條自首之規定。次查被告曾受前
    揭犯罪事實欄所載有期徒刑之執行完畢，有臺灣高等法院被
    告全國前案紀錄表在卷可稽，其受有期徒刑之執行完畢後，
    5 年以內故意再犯有期徒刑以上之罪，為累犯，應依刑法第
    47 條笫1項之規定加重其刑。爰審酌被告前有施用毒品之前
    科，仍不知戒除毒品惡習而續為施用毒品，惡性非輕，惟審
    酌所犯施用毒品之犯罪係戕害自身健康之行為，於他人尚不
    致造成損害及被告事後終坦承犯行之態度等一切情狀，量處
    如主文所示之刑，以示懲儆。
五、據上論斷，應依刑事訴訟法第273條之1第1項、第284條之1
    、第299條第1項前段，毒品危害防制條例第10條第1項，刑
    法第11條前段、第47條第1項，判決如主文。
本案經檢察官甲○○到庭執行職務。
中    華    民    國    98    年    12    月  25  日
                  刑事第四庭法  官    何怡穎
如不服本判決應於收受本判決後10日內向本院提出上訴書狀，其
未敘述上訴理由者，並得於提起上訴後10日內向本院補提理由書
狀（均須按他造當事人之人數附繕本）「切勿逕送上級法院」。
中    華    民    國    98    年    12    月  25  日
                            書記官    鄭梅君
附錄本案論罪科刑法條：
毒品危害防制條例第10條第1項
施用第一級毒品者，處 6 月以上 5 年以下有期徒刑。

司法院資訊處製作；財團法人民間司法改革基金會備份。
